【裁判字號】    97,交上訴,812
【裁判日期】    971002
【裁判案由】    公共危險
【裁判全文】
臺灣高等法院臺南分院刑事判決       97年度交上訴字第812號
上  訴  人
即  被  告  丙○○
上列上訴人因公共危險案件，不服臺灣臺南地方法院97年度交訴
字第30號中華民國97年6月6日第一審判決（起訴案號：臺灣臺南
地方法院檢察署97年度營偵字第176號），提起上訴，本院判決
如下：
    主  文
上訴駁回。
    事  實
一、丙○○前於民國89年間因搶奪案件，經臺灣高等法院高雄分
    院判處有期徒刑3月確定，並於96年2月1日執行完畢。詎仍
    不知悔改，其於96年10月18日17時57分許，駕駛友人廖俊景
    所有之車牌號碼N6-0505號自用小客車（下稱N6-0505車），
    搭載廖俊景、沈清文，沿臺南縣將軍鄉將富村臺17線由北向
    南方向行駛，駛至該線148.4公里處即臺17線與東西向之臺
    南縣將軍鄉將富村南18線交岔之路口（下稱本件交岔路口）
    時，適有乙○○所駕駛並搭載甲○○之車牌號碼TI-5285號
    自用小客車（下稱TI-5285號車）沿南18線由西向東方向亦
    行駛至本件交岔路口，上開2部車在該交岔路口發生撞擊，
    致乙○○因而受有臉、頭皮及頸之挫傷（眼除外）、左大腿
    、小腿及踝磨損或擦傷、左前臂及腕磨損或擦傷、軀幹挫傷
    等傷害，甲○○則受有右肩挫傷及擦傷、右膝撕裂傷、全身
    多處擦傷等傷害（過失傷害部分均未據告訴），N6-0505車
    亦因撞擊而爆胎無法移動。丙○○明知其駕駛動力交通工具
    肇事發生車禍，並已造成他人受傷，竟萌生逃逸之意，未停
    留在現場協助處理傷患以及待警前來處理，亦未向乙○○、
    甲○○告知其為肇事之駕駛人及留下聯絡方式，即與廖俊景
    、沈清文離開而逕行逃離肇事現場。嗣路人陳勝雄撥打119
    報案，經警方依現場停留之N6-0505車之車號，查出車主廖
    俊景並通知其前來警局，丙○○遂於97年10月19日，與廖俊
    景同至臺南縣警察局學甲分局，廖俊景並在前開犯罪尚未被
    發覺前，即主動向警自首前情並接受裁判。
二、案經臺南縣政府警察局學甲分局報請臺灣臺南地方法院檢察
    署檢察官偵查起訴。
    理  由
壹、證據能力部分：按被告以外之人於審判外之陳述，雖不符傳
    聞證據得為證據之例外規定，而經當事人於審判程序同意作
    為證據，法院審酌該言詞陳述或書面陳述作成時之情況，認
    為適當者，亦得為證據。當事人、代理人或辯護人於法院調
    查證據時，知有第159條第1項不得為證據之情形，而未於言
    詞辯論終結前聲明異議，視為有前項之同意，刑事訴訟法第
    159條之5定有明文。本案認定事實所引用之言詞及書面證據
    ，經本院於審理時提示檢察官、被告均表示無意見，迄於言
    詞辯論終結前亦未聲明異議，視為同意作為證據，本院審酌
    該證據之取得過程並無瑕疵，與本案待證事實間復具有相當
    之關聯性，自得採為證據。
貳、實體部分：
一、訊據被告就於上揭時、地發生車禍致乙○○、甲○○受傷且
    未留在現場等待警方或救護車前來處理傷患而逕行離開現場
    之事實坦承不諱，惟辯稱：伊係因現場有路人陳勝雄已報警
    處理，始未留在現場協助處理傷患，伊並無肇事逃逸之故意
    云云。然查，前開事實，業據被告於原審中坦承不諱（原審
    卷第38頁），核與證人廖俊景、沈清文、甲○○於警詢中及
    陳勝雄、乙○○於警訊及偵訊中之證稱情節相符，並有道路
    交通事故現場圖、道路交通事故調查表(一)(二)、N6-0505號車
    之車輛查詢汽車車籍及甲○○、乙○○之財團法人台灣基督
    教長老教會新樓醫院診斷證明書各1份以及道路交通事故照
    片14張可稽，被告之自白與事實相符，堪以採信。至被告辯
    稱：因現場目擊證人陳勝雄於事發時已打電話報警，其始未
    報警云云，然證人陳勝雄之報警處理，並無解於被告於肇事
    後需留在現場協助救護傷患並靜待警方處理之義務，是被告
    前開所辯，不足採信。
二、論罪科刑：
  (一)按汽車駕駛人駕駛汽車肇事致人受傷或死亡，應即採取救護
    或其他必要措施，並向警察機關報告，不得駛離，道路交通
    管理處罰條例第62條第1項前段設有明文，被告駕駛汽車肇
    事致被害人乙○○、甲○○當場受傷等情已據被告自承在卷
    ，是被告即應依前開道路交通管理處罰條例之法令規定，立
    即採取救護或其他必要之措施，並靜待警方處理，詎其竟不
    為被害人乙○○、甲○○生存所必要之救護措施，反而擅自
    逃離現場，棄被害人乙○○、甲○○於不顧，且未留下任何
    資料以供警方查明肇事責任，其主觀上顯有肇事逃逸之故意
    甚明，且刑法第185條之4之立法意旨，係為維護交通安全，
    加強救護，減少被害人之死傷，促使駕駛人於肇事後，能對
    被害人即時救護，特設該條，乃對於肇事致人死傷而逃逸之
    人加以處罰，是駕駛人於肇事後，縱使曾下車查看，使己陷
    於犯行被查知之風險下，惟若其下車查看之目的，不在於對
    被害人施以即時之救護，仍與前開立法意旨有違，被告駕車
    撞傷被害人乙○○、甲○○，未留在現場施予救助，而逕行
    逃逸，核其所為，係犯刑法第185條之4之駕駛動力交通工具
    肇事致人死傷而逃逸罪。
  (二)被告先前於89年間因搶奪案件，經臺灣高等法院高雄分院判
    處有期徒刑3月確定，並於96年2月1日執行完畢，有臺灣高
    等法院被告前案紀錄表可憑，其於徒刑執行完畢後，5年內
    故意再犯本件有期徒刑以上之罪，係為累犯，應依刑法第47
    條第1項規定加重其刑。
  (三)再被告供稱：伊當時在車禍發生之現場，並未向乙○○、甲○○或陳勝雄告知伊姓名或聯絡方式，嗣廖俊景於95年10月
    19日上午來找伊，表示警員打電話找廖俊景趕快去作筆錄，
    伊想事情已經發生，應該要去作筆錄說清楚，遂在同日與廖
    俊景、沈清文一起至警局，伊至警局製作筆錄時，就表明伊
    是N6-0505號車之駕駛，而在至警局製作筆錄之前，除了廖
    俊景、沈清文以及伊姊姊知道伊係N6-0505號車之駕駛人外
    ，並無其他人知道，亦無警員前來找伊或通知伊去作筆錄等
    語，且承辦本件刑事案件之警員李志成除證稱：N6-0505號
    車因無法駕駛而停在車禍現場，經學甲分局交通處理小組警
    員許鼎福由車號查出車主為廖俊景，許鼎福並電話聯絡廖俊
    景，廖俊景遂在95年10月19日帶被告至學甲分局找許鼎福，
    許鼎福並製作被告、廖俊景等人之筆錄後，交由我處理，而
    在被告至學甲分局之前，許鼎福有表示查出N6-0505號車之
    車主係廖俊景，但未聽其說該車之駕駛為何人，係在被告至
    學甲分局製作筆錄，警方才知道車禍當時駕駛N6-0505號車
    之人為被告，在此之前只知車主為廖俊景，並無知悉被告為
    駕駛之訊息，且車禍受傷之人因不認識N6-0505號車之駕駛
    人，故不曉得何人開車等語外，尚證稱：依照我們做法，若
    聯絡車主，而車主有告知係其他人駕駛的話，我們會直接去
    該駕駛人之住處找該人，不會等其來作筆錄等語至明，可見
    被告在肇事逃逸後，於警方僅查出N6-0505號車之車主為廖
    俊景，尚不知實際上駕駛N6-0505號車肇事並逃逸之人為被
    告之犯罪事實前，被告即主動至臺南縣警察局學甲分局向警
    坦承駕駛N6-0505號車肇事以及逃逸之事實，並自首接受裁
    判，業合乎刑法第62條前段所指對於未發覺之罪自首而受裁
    判之要件，且其在警方仍不知何人駕駛N6-0505號車肇事之
    前，即主動向警供陳上開肇事並逃逸之情節，助益犯罪事實
    之偵查釐清，堪認其自首係出於內心悔悟，故依刑法第62條
    前段規定減輕其刑，並依法先加後減之。
  (四)原審以被告罪證明確，因予適用刑法第185條之4、第47條第
    1項、第62條前段、第41條第1項前段，並審酌被告於肇事致
    人受傷後，竟未停留在現場協助處理傷患以及待警前來必要
    之處理，即逕行逃離肇事現場，罔顧被害者之安全，然念其
    犯後尚知自首坦承犯行，犯後態度尚非欠佳，且與被害人達
    成賠償和解，有臺南縣將軍鄉調解委員會96年刑調字第59號
    調解書1份可稽，足見被告尚有積極彌補過錯之舉動等一切
    情狀，量處有期徒刑5月，並諭知易科罰金之折算標準。本
    院經核原判決認事用法俱無不合，量刑亦稱妥適，被告上訴
    意旨否認犯罪，指摘原判決不當，並無可取，為無理由，應
    予駁回。
據上論結，應依刑事訴訟法第368條，判決如主文。
本案經檢察官邱克斌到庭執行職務。
中    華    民    國    97    年    10    月    2     日
                  刑事第二庭    審判長法  官  葉居正
                                      法  官  郭千黛
                                      法  官  洪碧雀
以上正本證明與原本無異。
如不服本判決，應於收受本判決後十日內向本院提出上訴書狀。
其未敘述上訴理由者並得於提起上訴後十日內向本院補提理由書
狀（均須按他造當事人之人數附繕本）「切勿逕送上級法院」。
                                      書記官  魏芝雯
中    華    民    國    97    年    10    月    3     日
附錄論罪科刑法條
刑法第185條之4
駕駛動力交通工具肇事，致人死傷而逃逸者，處6月以上5年以下
有期徒刑。


司法院資訊處製作；財團法人民間司法改革基金會備份。
